【裁判字號】    90,上易,643
【裁判日期】    900524
【裁判案由】    竊盜等
【裁判全文】
臺灣高等法院臺南分院刑事判決                九十年度上易字第六四三號  慎股
      上  訴  人  臺灣雲林地方法院檢察署檢察官
      被      告  甲  ○  ○
右上訴人因被告竊盜等案件，不服臺灣雲林地方法院八十九年度易字第八六二號，中
華民國九十年二月二十六日第一審判決（起訴案號：臺灣雲林地方法院檢察署八十九
年度偵字第三七六七號），提起上訴，本院判決如左：
      主      文
原判決撤銷。
甲○○竊盜未遂，累犯，處有期徒刑肆月，如易科罰金以佰元折算壹日；又以加害
生命、身體之事，恐嚇他人致生危害於安全，累犯，處有期徒刑肆月，如易科罰金以
佰元折算壹日；應執行有期徒刑陸月，如易科罰金以佰元折算壹日。
      事      實
一、甲○○於民國八十六年間，因犯竊盜罪，經臺灣雲林地方法院判處有期徒刑十月
    ；又於八十七年間，因犯麻醉藥品管理條例罪，再經臺灣雲林地方法院判處有期
    徒刑五月；嗣經定應執行刑為有期徒刑一年二月，於八十七年十二月二十三日始
    執行完畢，猶不知悔改。於八十九年八月三十一日下午五時十五許，意圖為自己
    不法之所有，侵入座落雲林縣斗六市○○路二七六號乙○○所經營之連順行雜貨
    店兼住家，於開啟店內放置現金之抽屜著手行竊之際，為乙○○當場發現並喝止
    ，甲○○迅速逃逸，始未得逞，而其所騎用之ＭＬＪ─七五三號機車則遺留在上
    開雜貨店前，嗣甲○○經警循線查緝到案。又甲○○於同（三十一）日下午六時
    三十分到案時，在雲林縣警察局斗六分局斗六派出所內，在乙○○表明要對其提
    出告訴後，竟出言對乙○○恫稱：如果妳要告我，等走完法院後再對妳處理等語
    ，致乙○○心生畏懼。
二、案經乙○○訴請雲林縣警察局斗六分局移送臺灣雲林地方法院檢察署檢察官偵查
    起訴。
      理      由
一、訊據被告甲○○矢口否認有前開竊盜未遂、恐嚇犯行，辯稱：當日伊睡至下許三
    時許，出門吃東西，在路上碰到女朋友的媽即丙○○，伊就將車停在路邊雜貨店
    前，避免被偷，然後與丙○○一同前往綠園泡沫紅茶店吃東西，直到下午五時五
    分，始由丙○○載其回家，並未至被害人之雜貨店內竊取財物，另在派出所內，
    亦未出言恐嚇被害人等語。惟查：
    (一)右開如何竊盜未遂、恐嚇之犯罪事實，迭據告訴人乙○○指訴綦詳，復經證人
      即雲林縣警察局斗六分局斗六派出所警員林政佑、莊明政於偵查中具結證稱：
      有在派出所內聽到甲○○對乙○○說，走完法院再對乙○○處理等語，且告訴
      人與被告素昧平生，毫無恩怨可言，為被告所不否認，告訴人自無誣攀被告之
      必要。另告訴人亦陳明其經營該雜貨店十幾年來第一次遭遇竊盜，其又與竊嫌
      當場見面僵持有一、二分鐘之久，而竊嫌亦未蒙面，則告訴人對於竊嫌之長相
      ，自能觀看詳細而印象深刻，此外告訴人於本院審理時更指稱：「竊嫌即被告
      於事後有與他朋友到現場，由他朋友出面欲取回該機車，被告則騎另一部機車
      在不遠處騎來騎去，警察就帶他朋友去派出所，他朋友到派出所就說出車主是
      甲○○」云云，被告於本院審理時復供認「案發當天下午五時多有與其小舅子
      到現場去，欲牽回該機車」無訛，是故告訴人所指認之竊嫌即為被告乙節，應
      無誤認之可能。從而，告訴人上開指訴，應與事實相符，可堪採為認定被告犯
      罪之證據。
    (二)又被告於派出所對告訴人所稱：「如果妳要告我，等走完法院後再對妳處理」
      云云，告訴人已陳明其聽了之後會害怕，顯示被告就其將來欲加害告訴人生命
      、身體之事，業已表明復為告訴人所知悉，並因此心生畏懼，則被告此部分所
      為亦已符合恐嚇罪之犯罪構成要件無疑。
    (三)至被告於原審中聲請傳訊之證人丙○○，雖於原審中證稱：「那一天我到斗六
      收拾我還未搬完之東西，之後我就到街上逛，我那天下午我在路上有遇到被告
      ，我說我們找個地方談談，當天我開車，他騎機車，我就叫他將車停下來，上
      我的車，我就載他去泡沫紅茶店談我女兒的事，之後我就將被告載回他家，他
      家住什麼地址我不知道，但我知道路」、「（問：你們那天在泡沫紅茶店，坐
      到幾點？答：）下午五點多」等語（見原審卷第三十四頁）；惟經本院再傳訊
      並隔離訊問後，被告係供稱：「（問：你幾點鐘碰到丙○○的？）『下午二、
      三點』。」、「（問：你在何處遇到丙○○？）我『由南往北，從成功路往文
      化路方向，走內環路』，在內環路與中華路十字路口『左轉時』，丙○○開喜
      美紅色汽車從後面也跟著我左轉，停在我的左邊，是她主動叫我的，我感覺有
      車停在我旁邊，有轉頭看她一下，她有搖下車窗。」、「（問：後來你們去哪
      裡？）（我們）去綠園泡沫紅茶店，坐到下午『五點多她送我回家，離開綠園
      時，天黑了』。在綠園只有一人各叫一杯飲料，『另外沒有點什麼水果或點心
      』。」等語，而證人丙○○則係證稱：「（問：你在哪裡遇到甲○○的？）當
      時我開車『沿著中華路往外環路（東方）走，看到甲○○騎機車在我右前方』
      ，就按喇叭叫他，他停車，我就叫他上我的車，我們就去泡沫紅茶店。」、「
      （問：當時是幾點？）『下午三、四點』靠近傍晚時。」、「（問：你們在泡
      沫紅茶店坐到幾點？）『五點半天黑了』。」、「（問：你們在泡沫紅茶店吃
      什麼？）我喝一杯泡沫綠茶，他喝什麼飲料我不知道。我只有喝泡沫綠茶，『
      他好像有叫一盤水果』，但我沒有吃所以不知道是什麼水果。」等語（見本院
      九十年五月八日訊問筆錄）；由上開被告供述、證人丙○○證述，就兩人何時
      、何地、如何碰面？碰面到泡沫紅茶店點何種東西吃？等重要事項，彼此所供
      述、證述情節歧異不一，且八月三十一日日沒時間，全臺灣均是在下午六時多
      ，五時三十分尚未日沒，當時天色應尚未暗下來，為眾所週知之事實，渠等二
      人竟一致稱「五時三十分天黑了」，亦與事實有違，從而足認證人丙○○前開
      所為被告不在場之證述，純屬迴護被告而附合被告辯解之詞，非屬事實，不足
      採為有利被告認定之證據，併此敘明。
    綜就上情，足徵被告之否認犯罪及所辯情節，無非諉責推卸之詞，應不足採，本
    件罪證明確，被告犯行洵堪認定。
二、核被告所為，係犯刑法第三百二十條第一項、第三項竊盜未遂罪，第三百零六條
    之無故侵入住宅罪及第三百零五條恐嚇罪。被告所犯竊盜未遂罪及無故侵入住宅
    罪間，有方法結果之牽連關係，為牽連犯，應從一重之竊盜未遂罪處斷。竊盜未
    遂罪，則應依刑法第二十六條規定減輕其刑。至被告所犯竊盜未遂罪、恐嚇罪，
    則罪質互異，犯意各別，應分論併罰。另被告於八十六年間，因犯竊盜罪，被臺
    灣雲林地方法院判處有期徒刑十月；又於八十七年間，因犯麻醉藥品管理條例罪
    ，再被臺灣雲林地方法院判處有期徒刑五月，嗣經定應執行刑為有期徒刑一年二
    月，於八十七年十二月二十三日執行完畢，有臺灣高等法院被告全國前案紀錄表
    附卷可稽，復為被告陳明在卷，茲於五年內再犯本件有期徒刑以上之罪，為累犯
    ，應依刑法第四十七條規定加重其刑，並與前開得減輕其刑部分，先加後減之。
三、原審法院未詳細調查及勾稽全案證據調查所得，即為被告無罪判決之諭知，容有
    未洽，公訴人上訴意旨亦執此指摘原判決不當，為有理由，自應由本院將之撤銷
    改判。爰審酌被告犯罪之動機、目的、手段，犯罪時所受之刺激及其素行、犯罪
    所生之損害及犯罪後態度等一切情狀，量處竊盜未遂罪、恐嚇罪各有期徒刑四月
    ，並定應執行刑為有期徒刑六月，又因被告行為後法律有變更者，適用裁判時之
    法律，刑法第二條第一項前段定有明文，而九十年一月四日修正，同年月十日經
    總統公布施行之刑法第四十一條規定：「犯最重本刑為五年以下有期徒刑之罪，
    而受六月以下有期徒刑或拘役之宣告，因身體、教育、職業或家庭之關係或因其
    他正當事由，執行顯有困難者，得以一元以上三元以下折算一日，易科罰金。」
    ，因而所處之刑均應併諭知易科罰金之折算標準，以資懲儆。
四、被告經合法傳喚，無正當理由不到庭，不待其陳述逕行判決。
據上論結，應依刑事訴訟法第三百六十九條第一項前段、、第三百七十一條、第三百
六十四條、第二百九十九條第一項前段，刑法第三百二十條第一項、第三項、第三百
零六條、第三百零五條、第五十五條、第二十六條、第四十七條、修正後第四十一條
、第五十一條第五款，罰金罰鍰提高標準條例第一條、第二條，判決如主文。
本案經檢察官劉榮堂到庭執行職務。
中      華      民      國    九十      年      五      月    二十四    日
                                    臺灣高等法院臺南分院刑事第四庭
                                        審判長法官  陳    義    仲
                                              法官  宋    明    蒼
                                              法官  蔡    崇    義
右正本證明與原本無異。
不得上訴。
                                        法院書記官  陳    明    芬
中      華      民      國    九十      年      五      月    二十四    日
附錄本案論罪科刑法條全文：
刑法第三百二十條第一項、第三項：
意圖為自己或第三人不法之所有，而竊取他人之動產者，為竊盜罪，處五年以下有期
徒刑、拘役或五百元以下罰金。
前二項之未遂犯罰之。
刑法第三百零五條：
以加害生命、身體、自由、名譽、財產之事恐嚇他人，致生危害於安全者，處二年以
下有期徒刑、拘役或三百元以下罰金。


司法院資訊處製作；財團法人民間司法改革基金會備份。
